【裁判字號】    90,交訴,98
【裁判日期】    901012
【裁判案由】    業務過失致死
【裁判全文】
臺灣桃園地方法院刑事判決                            九十年度交訴字第九八號
    公  訴  人  臺灣桃園地方法院檢察署檢察官
    被      告  甲○○
右列被告因業務過失致死案件，經檢察官提起公訴（八十九度偵字第一五七二二號）
，本院判決如左：
    主  文
甲○○從事業務之人，因業務上之過失致人於死，處有期徒刑陸月，如易科罰金以參
佰元折算壹日。
    事  實
一、甲○○為設於台北縣汐止市○○街一三七號二樓「勇將通運有限公司」所僱用載
    運貨品之司機，為從事駕駛業務之人，於民國八十九年五月二十一日凌晨一時許
    ，將「勇將通運有限公司」所有車牌號碼ＦＶ─九五五號營業聯結車、車斗號碼
    Ｌ七─七八號駛至桃園縣平鎮市○○路○段五一一號前二十五公尺之白色路面邊
    線右側時，原應注意不得利用道路放置拖車，且停於路邊之車輛，在照明不清之
    道路，應顯示停車燈光或反光標識，以防後方來車之追撞，而依當時路面鋪設柏
    油、乾燥、無缺陷、無障礙物等情況，並無不能注意之情事，且該路段當時光線
    昏暗，照明不清，竟疏未注意顯示停車燈光及反光標識，貿然將車停放該道路上
    即行離去，致廖盛洪騎乘車牌號碼ＡＲＢ─三０七號重型機車由楊梅往中壢方向
    行駛，於同日凌晨二時七分許行至上開路段，因疏未注意車前狀況，而自後追撞
    前開營業聯結車之左後處，致廖盛洪受有顱骨、顏面骨骨折、腦損傷等傷害而當
    場死亡。甲○○於肇事後，在未被有偵查犯罪職權之機關或公務員發覺其為犯人
    前，即委託離肇事地點約二十九點一公尺處之加油站員工丙○○打電話向警報案
    自首，進而接受本件裁判。
二、案經被害人廖盛洪之父母丁○○、乙○○訴由桃園縣警察局桃園分局報請相驗後
    由臺灣桃園地方法院檢察署檢察官自動檢舉偵查起訴。
    理  由
一、訊據被告甲○○固坦承於右揭時、地將前開聯絡車停放該處，惟矢口否認有過失
    之犯行，辯稱：伊將上開結車靠路邊停放在白色實線以外，並無佔用到車道。且
    當時雖為夜間惟該路段距加油站很近，加油站即有燈光照明，故伊不需另外顯示
    停車燈光或反光標識云云。然查：
（一）被告先於警訊時先稱其將上開聯結車停放在該處後回家洗澡（見八十九年五月
      二十一日之警訊筆錄），嗣於偵查及本院審理中均改稱係因拉肚子始將該車停
      放前揭地點，顯見被告之答辯已先後不一。再按路面邊線，用以指示快車道外
      側邊緣之位置，劃分快車道與慢車道或指示路肩界線，道路交通標誌標線號誌
      設置規則第一百八十三條定有明文，是以被告將聯結車停放於白實線右側，仍
      屬停放於車道上，而按道路交通安全規則第一百四十條第四款之規定，不得利
      用道路放置拖車，本件被告所駕駛的雖係聯結車，惟依該條第二條第一項第十
      三款之規定，聯結車係指汽車與重型拖車所組成之車輛，則舉輕足以明重，既
      然拖車不得放置於道路上，由重型拖車與汽車所組成之聯結車應認亦不停放於
      道路上，且經台灣桃園地方法院檢察署檢察官到場勘驗得知，該白色實線至道
      路邊緣與人行道相接處尚有三點七公尺寬度，前開聯結車停放處平時除供自小
      客車停放外係屬機車慢車道使用，雖可停放小型車輛但不可停放大型拖車等，
      該地點燈光昏暗，此有勘驗筆錄附卷可稽，故被告雖將聯結車停放在白色實線
      外側，仍屬停放在道路上，固有未洽。
（二）又按停於路邊之車輛，遇晝晦、風沙、雨雪、霧靄時，或在夜間無燈光設備或
      照明不清之道路，均應顯示停車燈光或反光標識，亦為道路交通安全規則第一
      百十二條第一項第十三款所明定。本案被告停放上開聯結車之路段，肇事時間
      為夜間凌晨二時許，附近除加油站及路燈等之燈光外，其餘商家如匯豐汽車公
      司等均已打烊，招牌燈關閉，應屬照明不清之路段，此業據現場處理員警宋開
      國及其後到達現場之証人饒文光証述屬實，而被告未顯示停車燈光及反光標識
      ，顯有過失。雖証人丙○○到庭証稱：伊在加油站上班，被告是伊公司之簽帳
      公司，他常來加油，當天他說他身體不舒服，去換洗一下馬上回來，因他把砂
      石車開進住宅區不方便，所以他把砂石車停在路邊跟伊借轎車，他車停在伊加
      油站的對面，伊加油站對面也有加油站，所以他停車的地方光線很亮云云，惟
      經台灣桃園地方法院檢察署檢察官會同桃園縣警察局交通隊及宋屋派出所員警
      於八十九年十二月十一日晚上八時五十分許到現場勘驗，得知肇事地點距加油
      站入口為二十九點一公尺，此有勘驗筆錄在卷可查，顯見被告停放車輛之地點
      離加油站處尚有一段距離，況被害人廖盛洪所騎乘之機車係由楊梅往中壢之方
      向行駛，即便加油站之燈光明亮，惟加油站係設於被告停車處之前方，被告停
      放該處聯結車之車斗高度足以阻擋被害人廖盛洪之前方視野及加油站之燈光亮
      度，故應認証人宋開國及饒文光之証詞較符合當時之情狀。
（三）右揭事實並據被害人廖盛洪之父母丁○○、乙○○指訴明確，並有桃園縣警察
      局道路交通事故調查表一紙、車禍現場照片六幀在卷足稽，又被害人確係因本
      件車禍不治死亡，亦經臺灣桃園地方法院檢察署檢察官督同法醫師相驗屬實，
      製有勘驗筆錄、相驗屍體證明書、驗斷書各一份附卷可憑。按道路交通安全規
      則第一百四十條第四款之規定，不得利用道路放置拖車，且按停於路邊之車輛
      ，遇晝晦、風沙、雨雪、霧靄時，或在夜間無燈光設備或照明不清之道路，均
      應顯示停車燈光或反光標識，亦該規則第一百十二條第一項第十三款所明定。
      被告停車自應注意上開規定，參之當時路面鋪設柏油、乾燥、無缺陷、無障礙
      物等情，有道路交通事故調查報告表一紙在卷足按，顯無不能注意之情事，被
      告夜晚將聯結車違規佔用慢車道停車，且未顯示停車燈光或反光標誌，影響夜
      間機車行車安全為肇事之原因，台灣省桃園縣區車輛行車事故鑑定委員會、台
      灣省車輛行車事故覆議鑑定委員會亦是如此認定，此有該會於八十九年八月十
      一日出具之八九府車鑑桃字第八九０七九一號、八十九年九月二十七日出具之
      府覆議字第八九一五二七號函在卷可參，堪認被告有過失甚明，被告之前開辯
      詞僅係畏罪飾卸之詞，諉無可採。而被害人係因本件車禍受有顱骨、顏面骨骨
      折、腦損傷等傷害而當場死亡，是被告之過失行為與被害人死亡結果間確有因
      果關係，雖被害人廖盛洪未注意車前狀況自後追撞停車，違反道路交通安全規
      則第九十四條第三項之規定，亦有過失，惟被告之上開責任亦不能因此相抵而
      解免，故本件事証明確，被告之過失犯行洵堪認定，應予依法論科。
二、查被告係以駕駛聯結車為業，為從事駕駛業務之人，於執行業務中肇事致人於死
    ，核其所為，係犯刑法第二百七十六條第二項之業務過失致死罪。被告於車禍肇
    事後託丙○○報警處理，業據被告供明在卷，並據証人丙○○証述屬實，係對於
    未被發覺之犯罪自首而接受裁判，應依刑法第六十二條前段之規定減輕其刑。爰
    審酌被告之過失程度、被害人死亡結果、被告事後尚未與被害人家屬達成民事和
    解，賠償其等之損害，及其犯罪後之態度等一切情狀，量處如主文所示之刑。復
按行為後法律有變更者，適用裁判時之法律，但裁判前之法律有利於行為人者，
    適用最有利於行為人之法律，刑法第二條第一項定有明文。刑法第四十一條於本
    件被告犯罪後修正，並於九十年一月十二日生效，茲比較新舊刑法第四十一條，
    以修正後之刑法第四十一條較有利於被告，故依前揭說明，應適用裁判時之法律
    即修正後之刑法第四十一條，本院自應就前揭宣告之刑，諭知易科罰金之折算標
    準，以資懲儆。
據上論斷，應依刑事訴訟法第二百九十九條第一項前段，刑法第二條第一項前段、第
二百七十六條第二項、第六十二條前段、第四十一條第一項前段，罰金罰鍰提高標準
條例第一條前段、第二條，判決如主文。
本案經檢察官林秀敏到庭執行職務。
中      華      民      國    九十      年      十      月     十二     日
                              臺灣桃園地方交通法庭
                                  法  官  林  恆  吉
右正本證明與原本無異。
如不服本判決，應於判決送達後十日內向本院提出上訴狀( 應附繕本 )，上訴於
臺灣高等法院。
                                  書記官  邱  仲  騏
中      華      民      國    九十      年      十月     十八    日
附錄案論罪科刑法條
刑法第二百七十六條第二項
從事業務之人，因業務上之過失犯前項之罪者，處五年以下有期徒刑或拘役得併科三
仟元（現已提高十倍為三萬元）以下罰金。


司法院資訊處製作；財團法人民間司法改革基金會備份。
